【裁判字號】    98,簡上,98
【裁判日期】    990519
【裁判案由】    請求侵權行為損害賠償
【裁判全文】
臺灣屏東地方法院民事判決              98年度簡上字第98號
上  訴  人  丙○○
被上訴人    乙○○
上列當事人間請求請求侵權行為損害賠償事件，上訴人對於中華
民國98年10月28日本院98年度屏簡字第470 號第一審判決提起上
訴，本院於民國99年5 月5日言詞辯論終結，判決如下：
    主  文
上訴駁回。
第二審訴訟費用由上訴人負擔。
    事實及理由
一、上訴人則以：兩造於民國98年2 月19日至本院進行調解，但
    該日伊不曾推倒被上訴人，是被上訴人自行跌倒，若如證人
    張哲銘所稱是伊以雙手將被上訴人推倒，以上訴人之力道被
    上訴人應該倒在道路水泥磚上，不是倒在樹籬上，可見被上
    訴人是選擇性倒在樹籬上，被上訴人當時大喊「救命、打人
    」，上訴人為避嫌故不曾理會被上訴人，且由伊配偶將被上
    訴人扶起，同時對被上訴人稱說「妳為何要用種方式傷害自
    己」，被上訴人有意大喊造成被推倒受害之假象，上訴人事
    發後是在第三人林永順調解委員見證下要求鞠躬道歉，而後
    上訴人配合林委員要求而道歉並繼續進行調解，調解將近2
    小時期間，被上訴人均無任何痛苦表情亦未喊痛，被上訴人
    訴請上訴人賠償純屬欺瞞手法，其訴應無理由等語置辯。
二、被上訴人方面：
    兩造前因車輛所有權移轉登記事件，於98年2 月19日9 時30
    分許至本院民事庭調解室調解，於同日12時10分許，調解完
    畢欲出本院民事庭時，上訴人徒手將被上訴人推倒在地，導
    致被上訴人受有右腰部傷痕9 ×3 公分、頭痛、左足疼痛之
    傷害，爰依民法第195 條第1 項請求被上訴人賠償精神慰撫
    金15萬元等語。
三、被上訴人於原審聲明：上訴人應付被上訴人15萬元，及自起
    訴狀繕本送達翌日即98年7 月22日起至清償日止，按年息5
    ％計算之利息。原審判決上訴人應給付被上訴人3 萬元及自
    98年7 月22日起至清償日止，按年息5 ％計算之利息，勝訴
    部分並依職權宣告得為假執行，被上訴人其餘之訴駁回；上
    訴人對於敗訴部分聲明不服提起上訴，於(一)原審聲明：被上
    訴人之訴及假執行聲請均應予駁回，如受不利判決願供擔保
    請准宣告免為假執行；於(二)本院聲明：1.原判決不利其部分
    應予廢棄，2.上開廢棄部分被上訴人之訴應予駁回；被上訴
    人於本院聲明：上訴駁回。
四、被上訴人主張於前揭時地遭上訴人推倒在本院民事庭外樹籬
    上，致受有右腰部傷痕9 ×3 公分、頭痛、左足疼痛之傷勢
    ，上訴人之行為並經臺灣屏東地方法院檢察署檢察官以98年
    度偵字第2058號聲請簡易判決處刑，並經本院以98年度簡字
    第847 號刑事判決認定上訴人犯傷害罪處拘役50日並得易科
    罰金，嗣上訴人提起上訴亦經本院以98年度簡上字第243 號
    刑事判決駁回上訴確定等情，有臺灣屏東地方法院檢察署檢
    察官98年度偵字第2058號聲請簡易判決處刑書、本院98年度
    簡字847 號、98年度簡上字第243 號刑事判決等件在卷足憑
    ，復經本院調閱上開警局、偵查、刑事卷審閱無誤，上訴人
    雖舉證人即其配偶甲○○到庭證述：「那天我們進去調解車
    子的事情，結果調解車子的事情尚未完成，被上訴人認為賠
    償五萬元太少，他不高興，至於何原因要離開我不清楚，他
    走了以後，我先生看到他走，我先生跟在他的後面有一段距
    離，那時候我先生不知道他走，我告訴我先生，我先生才跟
    他走，我與我先生前後有短距離，忽然間被上訴人到大門口
    ，轉頭過來，快到我先生面前，他氣呼呼的做了一個肢體動
    作，我先生升起左手，被上訴人從旁走過去，他看到我先生
    不理他，他穿著高跟鞋晃過去，之後大呼『來人啊，救命啊
    ！』，之後倒在法院大門口花叢樹籬上面，之後我走到她前
    面，我順手把他扶起來，法警也在場，我在法警的前面，他
    很有經驗的，這是我事後想起來的。我不知道我先生是第幾
    個受害者，我們一起進去到法院，他告訴法警說：『你要幫
    我作證人。』另外，一個法警，他說沒有看到，被上訴人要
    他幫他作證，那天那個法警也有過去，那說沒有看到前面的
    情景，之後進去我先生還在停車場，調解委員下來，問我們
    怎麼回事，我說剛才的過程，調解委員要我叫我先生一起再
    調解，被上訴人要車子繼續讓他開，那時候我不知道這些事
    情，這是事後我才知道的，調解委員要我先生向他說一聲『
    對不起』，我告訴我先生說：『我要死了！我要瘋了！我要
    回大陸。』那時候我先生與我一起到門口向被上訴人說『對
    不起』，第一次我先生沒有很願意所以沒有很彎腰，我先生
    認為他沒有錯，所以不是很願意道歉，我們想要趕快回家，
    後來又繼續調解，車子賠償五萬元，大約調解有一個多小時
    ，那時候大門關了，我們還從側門走回去，那時候沒有車子
    ，我要載他回去，被上訴人：『不要』，整個過程就是這樣
    的。那時候，被上訴人有喊『救命』，法警才出來，第一審
    被上訴人說他只有喊：『啊！倒了！』所言不實在，第一審
    我們要調錄影帶，但是只有保存一個月，所以無法調錄影帶
    出來，我覺得我先生無辜。」等語在卷（見本院卷第26至27
    頁），查證人甲○○與上訴人為夫妻關係，且被上訴人因與
    上訴人間有財務情感紛爭，證人與被上訴人間已有嫌隙，其
    所為證述難免偏袒上訴人而難以遽信；況被上訴人所受傷勢
    為右腰部有9 ×0.3 公分之傷痕，且依據診斷證明書記載致
    傷原因是有刮痕，受傷時間推算約1 日左右等情，有高雄市
    聯合醫院98年3 月20日診斷證明書在卷可稽，如被上訴人確
    係如上訴人所稱是自行跌倒在本院樹籬用以陷害上訴人，衡
    情被上訴人之傷勢應會是在正腰部下方，且因著力點是正後
    背朝下，受傷之位置應是正背部方位，且應是受樹枝扎傷之
    類似傷痕為可能，而非僅是單純之刮痕及腰傷，故被上訴人
    主張其傷勢是受外力推倒所致等詞核屬可採；又本院法警張
    哲銘於偵查中亦證稱：兩造前來調解，上午11時許兩造即已
    發生口角，12點10分左右陳恒華先要離開，丙○○跟在後面
    ，陳恒華又轉頭回民事庭，遇到丙○○，丙○○就衝過去用
    雙手推陳恒華身體上半部，陳恒華人就倒在草叢裡面，整個
    人跌坐在地上，丙○○說「你這個查某」，伊看見後馬上上
    前阻止丙○○，並對丙○○說在法院門口做什麼，丙○○沒
    有再說話，後來查看陳恒華有無怎樣，表面上沒有辦法看出
    她有無受傷，伊有叫陳恒華去驗傷，後來兩造就被林永順委
    員找進去調解等語（見臺灣屏東地方法院檢察署98年度偵字
    第20 58 號偵查卷98年4 月17日詢問筆錄），另名證人即本
    院法警王永敏偵查中證稱：伊是看到兩造衝突後半段，就是
    陳恒華起來身體沾滿草，伊有對陳恒華說如果要告丙○○就
    去驗傷，地點應該是在民事庭門口，時間應該已經超過12點
    ，因為法院鐵門已經拉下來，後面兩造之過程是同證人張哲
    銘所述經過等語（見同前揭筆錄），核證人張哲銘、王永敏
    所述經過與被上訴人陳述被推倒過程大致吻合，而本院法警
    張哲銘、王永敏與兩造素無嫌隙，僅是值勤中見到事件經過
    ，所為證述應無偏袒任何一造之虞而可採信。綜上，被上訴
    人主張遭上訴人推倒受傷等詞應屬可信。
五、被上訴人主張遭上訴人推倒受有前述傷勢，並依據民法第19
    5 條規定請求受傷所致精神上痛苦之非財產上損害賠償可堪
    認定。而查上訴人為大學畢業，原任軍職，自承現已退休，
    協助太太從事珠寶生意，被上訴人從事服務業，上訴人97年
    度獲有利息所得354,444 元，名下無其他財產；另被上訴人
    名下有汽車1 部等情，此經原審依職權查詢兩造之財產狀況
    ，有畢業證書、稅務電子閘門財產所得調件明細表在卷可參
    （見原審卷第20至26頁）。本院參酌兩造之社會身分、地位
    、教育程度、財產經濟狀況、工作、兩造各自之資力及原告
    所受傷勢之精神上痛苦等一切情狀，認被上訴人請求非財產
    上損害賠償以3 萬元尚屬適當，應予准許，超過此範圍之請
    求，於法無據，應予駁回，原審據此所為勝訴判決及依職權
    准為假執行宣告於法並無違誤，上訴意旨指摘原審判決不當
    ，求予廢棄為無理由，上訴應予駁回。
據上論結，本件上訴為無理由，依民事訴訟法第436 條之1 第3
項、第449 條第1 項、第78條，判決如主文。
中    華    民    國    99    年    5     月    19    日
                  民事第一庭    審判長法  官  孫國禎
                                      法  官  張以岳
                                      法  官  潘  快
以上正本係按原本作成。
本判決不得上訴。
                                      書記官  黃麗燕
中    華    民    國    99    年    5     月    19    日

司法院資訊處製作；財團法人民間司法改革基金會備份。
